【裁判字號】    97,易,295
【裁判日期】    970516
【裁判案由】    偽造文書
【裁判全文】
臺灣雲林地方法院刑事判決               97年度易字第295號
公  訴  人  臺灣雲林地方法院檢察署檢察官
被      告  丙○○
                    號
                    （現另案在臺灣臺中女子監獄執行中）
上列被告因偽造文書案件，經檢察官提起公訴（97年度偵字第91
5 號），被告在準備程序中就被訴事實為有罪之陳述，本院合議
庭裁定由法官一人進行簡式審判程序，判決如下：
    主      文
丙○○行使偽造私文書，足以生損害於公眾及他人，處有期徒刑
伍月，如易科罰金，以新臺幣壹仟元折算壹日。扣案如附表編號
至所示「甲○○」之署名及指印均沒收之。
    事實及理由
一、犯罪事實：
    丙○○前因連續施用第一級毒品案件，經本院於民國95年8
    月31日，以95年度訴字第317 號判處有期徒刑7 月，後經臺
    灣高等法院臺南分院（下稱臺南高分院）於96年1 月31日，
    以95年度上訴字第1173號駁回丙○○之上訴確定（下稱第一
    案）。又因施用第二級毒品案件，經本院於96年1 月3 日，
    以95年度六簡字第603 號判處有期徒刑5 月確定（下稱第二
    案）。上開第一、二案經臺南高分院於96年1 月31日，以96
    年度聲字第442 號裁定定其應執行之刑為有期徒刑11月確定
    。丙○○再因施用第一、二級毒品案件，經本院於96年12月
    20日，以96年度訴字第582 號判處應執行有期徒刑1 年確定
    。詎丙○○在上開案件尚未執行之際，又於96年10月23日12
    時30分許，在雲林縣斗六市○○路86號9 樓之1 處內，因施
    用第一、二級毒品為警查獲（施用毒品部分由檢察官另行起
    訴），其於查獲當日17時8 分時許，在雲林縣警察局刑警大
    隊偵二隊辦公室接受詢問時，為掩飾身分，逃避上開確定案
    件之執行，竟基於偽造署押及行使偽造私文書之犯意，冒用
    甲○○之名義應訊，並在雲林縣警察局逮捕通知書、警詢筆
    錄、扣押物品目錄表、搜索扣押筆錄、指紋卡、扣案手機及
    注射針筒上之標籤紙內，接續偽造「甲○○」之署名及指印
    （詳如附表編號至所示），其中附表編號、之部分
    ，用以證明「甲○○」本人已經收到警員逮捕之通知，在接
    受警察詢問時已經清楚警察權利告知之內容，且警詢中記載
    之內容經其確認無誤，而接續偽造私文書，並將該等文件交
    警方收執，據以主張其真正，而行使偽造私文書，足以生損
    害於甲○○本人及刑事偵查程序之正確性。嗣經內政部警政
    署刑事警察局就丙○○之上開指紋卡進行鑑定，確認該指印
    上之指紋與該局檔存丙○○之指紋相符無誤後，始知上情。
二、認定犯罪事實所憑之證據及理由：
  (一)本案被告丙○○所犯之罪，均係死刑、無期徒刑、最輕本刑
    為3 年以上有期徒刑以外之罪，其於準備程序就前揭被訴事
    實為有罪之陳述，經受命法官告知簡式審判程序之旨，並聽
    取其與公訴人之意見後，本院合議庭裁定由受命法官獨任進
    行簡式審判程序，是本案之證據調查，依刑事訴訟法第273
    條之2 規定，不受同法第159 條第1 項、第161 條之2 、第
    161 條之3 、第163 條之1 及第164 條至第170 條規定之限
    制，合先敘明。
  (二)上開犯罪事實，業據被告在檢察官面前及本院審理中均坦承
    不諱，核與另案被告甲○○在檢察官面前陳述之情節相符，
    復有被告冒用甲○○署名及捺指印之雲林縣警察局逮捕通知
    書、警詢筆錄、扣押物品目錄表、搜索扣押筆錄、指紋卡、
    扣案手機、注射針筒上之標籤紙、內政部警政署刑事警察局
    96年12月13日刑紋字第0960188751號函及查獲照片2 張附卷
    可稽，足認被告之自白與事實相符，可以採信，本件事證明
    確，被告前述犯行洵堪認定，應依法論科。
三、論罪科刑之理由：
  (一)按刑法第217 條第1 項所稱之「偽造署押」，係指行為人冒
    用本人名義在文件上簽名或為民法第3 條第3 項所稱指印之
    類似簽名之行為者而言。故倘行為人係以簽名或捺指印之意
    ，於文件上簽名或捺指印，且該簽名或捺指印僅在於表示簽
    名者個人身分，以作為人格同一性之證明，除此之外，再無
    任何其他用意者，即係刑法上所稱之「署押」，若於作為人
    格同一性之證明之外，尚有其他法律上之用意（例如表示收
    受某物之用意而成為收據之性質）者，即應該當刑法上之「
    私文書」（最高法院85年度臺非字第146 號判決意旨參照）
    。經查，被告在前開逮捕通知書及警詢筆錄中偽造「甲○○
    」之署名及指印（即附表編號、之部分），目的在表示
    「甲○○」本人已收受警察逮捕之通知，且在接受警察詢問
    時已經清楚警察權利告知之內容，警詢筆錄記載之內容經其
    確認無誤，參照前述判決要旨，被告上開舉措應屬偽造私文
    書之行為，被告在完成前揭偽造之私文書後，持以交付承辦
    員警而行使，係犯刑法第216 條、第210 條之行使偽造私文
    書罪。至其在扣押物品目錄表、搜索扣押筆錄、指紋卡、扣
    案手機及注射針筒上之標籤紙內，偽造「甲○○」之署名及
    指印（即附表編號至之部分），僅為人格同一性之證明
    ，藉其署押擔保該文書之憑信性，核其該部分所為，係犯刑
    法第217 條之偽造署押罪。起訴書認被告前述偽造「甲○○
    」之署名及指印的行為（即附表編號至之部分），均應
    依照刑法第217 條第1 項偽造署押罪論處，尚有誤會。然其
    起訴之基本社會事實同一，本院在準備程序中並告知被告上
    開行使偽造私文書之罪名，俾益被告充分攻擊防禦，自得依
    刑事訴訟法第300 條之規定，變更起訴法條論處，併此陳明
    。又起訴書漏未敘及被告偽造如附表編號、署押之犯行
    ，但該部分與已經起訴之部分，既係本於單一犯意接續為之
    ，為接續犯，應為起訴效力所及，本院自得併予審理，附此
    敘明。
  (二)被告在上開私文書上偽造「甲○○」之署名及指印（即附表
    編號、之部分），為偽造私文書之階段行為，而偽造私
    文書之低度行為，復為行使偽造私文書之高度行為所吸收，
    均不另論罪。
  (三)被告為逃避查緝，於密切接近之時地行使偽造私文書復偽造
    署押，顯係基於同一冒名應訊犯意下之數個接續舉動，均係
    侵害相同之法益，為接續之一行為。被告以一行為同時觸犯
    前開2 罪名，成立想像競合犯，應從一重之行使偽造私文書
    罪處斷。
  (四)本院審酌被告冒用甲○○之名義接受詢問並採尿送驗，使甲
    ○○無故接受檢警之調查，浪費國家追訴機關之資源及人力
    ，惡性不輕，然本院念及被告犯後坦認過錯，犯後態度尚可
    ，暨被害人甲○○到庭表示願意原諒被告，請法院從輕量刑
    ，另檢察官到庭論告時也請求本院從輕量刑等一切情狀，量
    處如主文所示之刑，並諭知易科罰金之折算標準。
  (五)如附表編號至所示「甲○○」之署名及指印，均應依刑
    法第219 條之規定沒收之。
四、應適用之法律：
    依刑事訴訟法第273 條之1 第1 項、第299 條第1 項前段、
    第300 條，刑法第216 條、第210 條、第217 條、第55條、
    第219 條，判決如主文。
本案經檢察官乙○○到庭執行職務。
中    華    民    國    97    年    5     月    16    日
                  刑事第五庭    法  官  王  紹  銘
以上正本證明與原本無異。
如不服本判決，應於收受本判決後10日內向本院提出上訴書狀，
並應敘述具體理由。如未敘述上訴理由者，應於上訴期間屆滿後
20 日 內向本院補提理由書狀（均須按他造當事人之人數附繕本
）「切勿逕送上級法院」。
                                書記官  洪  秀  虹
中    華    民    國    97    年    5     月    16    日
論罪科刑法條全文：
附錄論罪科刑法條：
中華民國刑法第210條（偽造變造私文書罪）：
偽造、變造私文書，足以生損害於公眾或他人者，處5年以下有
期徒刑。
中華民國刑法第216條（行使偽造變造或登載不實之文書罪）：
行使第210條至第215條之文書者，依偽造、變造文書或登載不實
事項或使登載不實事項之規定處斷。
中華民國刑法第217條第1項（偽造署押罪）：
偽造印章、印文或署押，足以生損害於公眾或他人者，處3 年以
下有期徒刑。
附表：
┌───┬────────┬──────┬───────┬─────┐
│ 編號 │ 偽造署押之出處 │ 偽造之署押 │     數量     │   備註   │
│      │                │            │              │          │
├───┼────────┼──────┼───────┼─────┤
│    │雲林縣警察局逮捕│   甲○○   │署名及指印各2 │本院卷第31│
│      │通知書共2紙     │            │枚            │頁反面至第│
│      │                │            │              │32頁      │
├───┼────────┼──────┼───────┼─────┤
│    │雲林縣警察局96年│   甲○○   │署名及指印各2 │本院卷第29│
│      │10 月23 日警詢筆│            │枚            │頁、第31頁│
│      │錄              │            │              │          │
├───┼────────┼──────┼───────┼─────┤
│    │雲林縣警察局搜索│   甲○○   │署名及指印各2 │本院卷第33│
│      │扣押筆錄        │            │枚            │頁反面、第│
│      │                │            │              │34頁      │
├───┼────────┼──────┼───────┼─────┤
│    │雲林縣警察局刑警│   甲○○   │署名及指印各2 │本院卷第35│
│      │大隊扣押物品目錄│            │枚            │頁反面    │
│      │表              │            │              │          │
├───┼────────┼──────┼───────┼─────┤
│    │指紋卡          │   甲○○   │署名1 枚及指印│雲林縣警察│
│      │                │            │20枚          │局雲警刑偵│
│      │                │            │              │一字第0097│
│      │                │            │              │0000000 號│
│      │                │            │              │卷第8頁   │
├───┼────────┼──────┼───────┼─────┤
│    │另案扣押手機之標│   甲○○   │署名及指印各1 │置於臺灣雲│
│      │籤紙上          │            │枚            │林地方法院│
│      │                │            │              │檢察署贓物│
│      │                │            │              │庫（96年度│
│      │                │            │              │保管字第14│
│      │                │            │              │84 號）   │
├───┼────────┼──────┼───────┼─────┤
│    │另案扣押注射針筒│   甲○○   │署名及指印各1 │置於臺灣雲│
│      │之標籤紙上      │            │枚            │林地方法院│
│      │                │            │              │檢察署贓物│
│      │                │            │              │庫（96年度│
│      │                │            │              │保管字第14│
│      │                │            │              │84 號）   │
└───┴────────┴──────┴───────┴─────┘


司法院資訊處製作；財團法人民間司法改革基金會備份。
